【裁判字號】    89,交上訴,199
【裁判日期】    900426
【裁判案由】    公共危險
【裁判全文】
台灣高等法院刑事判決                         八十九年度交上訴字第一九九號
    上  訴  人
    即  被  告  丁○○
    選任辯護人  張瑞釗
    選任辯護人  邱曉欣
右上訴人因公共危險案件，不服臺灣台北地方法院八十九年度交訴字第六十二號中華
民國八十九年十月二十三日第一審判決（起訴案號：台灣台北地方法院檢察署八十九
年偵字第六四○八號），提起上訴，本院判決如左：
        主  文
原判決撤銷。
丁○○駕駛動力交通工具肇事，致人受傷而逃逸，處有期徒刑陸月。如易科罰金以參
佰元折算壹日。
        事  實
丁○○於民國（以下同）八十八年十二月廿五日凌晨三時許，駕駛M3-5539號自用小
客車（動力交通工具），沿臺北市中山區○○○路 (東側)快車道由南往北方向行駛
，途經中山北路、錦西街有號誌交岔路口，適甲○○駕駛並附載乙○○之PYH-148號
，刻沿中山北路 (西側)慢車道由北往南方向直行，丁○○應注意轉彎車應讓直行車
先行，且注意車前狀況並隨時採取必要之安全措施，而依當時路況無不能注意之情事
，竟未注意，貿然駕車左轉錦西街行駛，致甲○○駕駛之機車車頭碰撞自用小客車右
後車尾倒地。甲○○受有右臂挫傷及兩膝擦傷等傷害，乙○○則受有額頭挫傷、右膝
及小腿擦傷等傷害 (過失傷害甲○○、乙○○二人部分，均未據告訴）。丁○○肇事
後，雖曾下車查看，見甲○○、乙○○二人均分別受有前揭傷害，卻未加理會，於口
出穢言「王八蛋」後，隨即離去現場而逃逸。
       理  由
一、訊據上訴人即被告丁○○矢口否認曾於右揭時、地駕車逃逸之事實，並辯稱：「
    伊係歌城行政經理，車號M35539號自用小客車係其主管己○○所有，八十八年十
    二月二十四日晚上二十時三十分許，己○○將車交予伊停放後，伊將車鑰匙交歌
    城小弟裴進福保管，翌（二十五）日凌晨三時許，伊並未開車肇事」，並舉裴進
    福證明其未取回車鑰匙開車及舉己○○證明渠等一同前去警局，警員曾稱「一定
    要有人承擔，只要有人承擔就可結案，不會有事」，伊誤信為真，乃承認駕車云
    云。
二、經查：
  （一）被告於警訊、偵查及原審審理時均坦承於右揭時，地駕駛前開小客車肇事逃
        逸之事實，核與被害人甲○○、林鈺如二人於警訊及偵查中指述相符，並有
  道路交通事故調查報告表、交通事故談話記錄表、道路交通事故補充資料表
        等件在卷可按。被害人甲○○、林鈺如分別受有前揭傷害，亦有馬偕醫院診
        斷證明書二紙在卷可資佐證。且被害人甲○○、林鈺如及證人李秉叡於本院
        調查時，經透過指證室復當庭指證係被告駕車肇事無誤（見本院九十年三月
        五日訊問筆錄），足見被告於本院翻異前供，否認駕車肇事，委不足採。
  （二）次查車號M3--5539號自用小客車之車主係戊○○，業據被告於警訊供明在卷
        （見偵查卷第四頁反面）復有台北市政府警察局交通警察大隊函一紙在卷可
        稽（附於偵查卷第九頁），被告於本院供稱車主係己○○，前後說詞岐異，
        正有疑竇；況證人己○○於本院審理時證稱：「警察訊問被告時，伊已離開
        ，不在場」等語，從而被告辯稱證人己○○可證明其係誤信警員所云之「不
        會有事」而承認駕車乙節，更屬無稽。
  （三）另被告具狀傳訊證人丙○○，以證明被告將鑰匙交予裴進福後，未曾向裴進
        福拿取鑰匙駕駛該車云云。經查證人裴進福係歌城代客停車人員，衡情汽車
        鑰匙均放至櫃檯或泊車抽屜內，斷無將鑰匙隨身攜帶之理；反之，被告身為
        歌城行政經理，隨時取用鑰匙，何其容易？且證人裴進福雖同在歌城任職，
        但各有所司，非形影不離，實無法證明被告於肇事時間內，有無離去職所駕
        駛該車之事實，故無訊問之必要。
  （四）查被告與害人各駕駛動力交通工具，對向而行，被告為轉彎車，未讓直行車
        先行，且未注意當時車前來車狀況，未採取必要安全措施，顯有疏失，其又
        不能證明有何不能注意情況，應有過失。
  （五）按肇事後致人受傷而逃逸，並不以一般趁人尚難認肇事者之際快速離去以拒
        絕救護或規避肇事責任為限，查被告肇事後下車查看時，已見被害人甲○○
        等受傷，猶口出穢言，始離去等情業經被告在原審供明在卷（見原審卷第十
        七、十八頁）其先發制人，拒絕救護並規避肇事責任之情，灼然可見。若被
        害人自認理曲，甘願任被告離去，豈有報警處理之理？是故，被告肇事後揚
        長而去，仍該當肇事後致人受傷而逃逸之構成要件，不因曾下車查看或從容
        離去而有異致。
三、綜上所述，被告犯行應堪認定。核其所為，係犯刑法第一百八十五條之四駕駛動
    力交通工具致人受傷而逃逸罪。
四、原審予以論罪科刑，固非無見，惟查（一）逃逸之情狀，關係被告惡性之輕重，
    原判決未予詳盡說明，自有未合。（二）刑法第四十一條規定：「犯最重本刑為
    三年以下有期徒刑之罪‧‧‧‧得易科罰金」業已修正為「犯最重本刑為五年以
    下有期徒刑之刑之罪‧‧‧‧得易科罰金」並於九十年一月十日公布施行。本件
    被告所犯之罪既為最重本刑為五年以下有期徒刑之刑之罪，比較新舊法結果，以
    裁判時之新法有利於被告，原審未及說明，亦有未洽。上訴人即被告上訴意旨，
    否認犯罪，固無足取，惟原判決既有上述可議之處，自應將原判決撤銷改判，爰
    審酌被告丁○○素行、造成被害人甲○○、乙○○二人受傷程度尚屬輕微，且均
    經表示不願追究及被告犯罪後態度等其他一切情狀，量處有期徒刑陸月，如易科
    罰金以參佰元折算壹日，以示懲儆。
據上論斷，應依刑事訴訟法第三百六十九條第一項前段、第三百六十四條、第二百九
十九條第一項前段、刑法第一百八十五條之四、第四十一條、第二條第一項前段、罰
金罰鍰提高標準條例第二條，判決如主文。
中     華      民     國      九十     年      四      月     二十六    日
                          審判長  法  官  陳  祐  治
          法  官  魏  新  國
                                  法  官  黃  賽  月
右正本證明與原本無異。
如不服本判決應於收受送達後十日內向本院提出上訴書狀，其未敘述上訴之理由者並
得於提起上訴後十日內向本院補提理由書（均須按他造當事人之人數附繕本）。
                                  書記官  葉  國  乾
中    華    民    國     九十     年       四       月      二十七      日
附錄：本案論罪科刑法條全文
刑法第一百八十五條之四
駕駛動力交通工具肇事，致人死傷而逃逸者，處六月以上五年以下有期徒刑。


司法院資訊處製作；財團法人民間司法改革基金會備份。
